臺灣桃園地方法院民事簡易判決
111年度壢簡字第395號
原      告  王九儀  
被      告  李法有  

上列原告因被告過失致死案件（本院110年度審交訴字第112號）
，提起刑事附帶民事訴訟請求損害賠償，經本院刑事庭裁定移送
前來（本院110年度審交附民字第114號），本院於民國111年7月
12日言詞辯論終結，判決如下：
    主    文
一、被告應給付原告新臺幣167萬9,550元，及自民國110年9月30
    日起至清償日止，按年息5％計算之利息。
二、原告其餘之訴駁回。
三、訴訟費用由被告負擔33％，餘由原告負擔。
四、本判決原告勝訴部分得假執行。
    事實及理由
壹、程序方面
一、按訴狀送達後，原告不得將原訴變更或追加他訴；但請求之
    基礎事實同一者，或擴張或減縮應受判決事項之聲明者，不
    在此限；不變更訴訟標的，而補充或更正事實上或法律上之
    陳述者，非為訴之變更或追加。民事訴訟法第255條第1項但
    書第2款、第3款及第256條分別定有明文。原告起訴時聲明
    原為：「被告應給付原告新臺幣（下同）504萬9,109元，及
    自起訴狀繕本送達翌日起至清償日止，按年息5％計算之利息
    ；原告願供擔保請准宣告假執行。」（見附民卷第5頁）。
    嗣於民國111年7月12日本院審理中，更正前開聲明為：「被
    告應給付原告502萬9,109元，及自起訴狀繕本送達翌日起至
    清償日止，按年息5％計算之利息；請依職權宣告假執行。」
    （見本院卷第28頁及背面）。經核屬聲明之減縮及更正，依
    上開規定，應予准許。
二、被告目前在監執行，經本院囑託該監所首長將開庭意願調查
    表送達被告，經被告表示不願意出庭辯論（見本院卷第21頁
    ），是被告經合法通知，未於言詞辯論期日到場，核無民事
    訴訟法第386條所列各款情形，爰依原告之聲請，由其一造
    辯論而為判決。
貳、實體方面
一、原告主張：
　㈠被告之左手掌於其30歲工作受傷，致騎乘機車時以左手煞車
    之效能不彰，故將所有車牌號碼000-000號普通重型機車（
    下稱肇事機車）左右煞車對調，以右手按後輪煞車、左手按
    前輪煞車，本應知悉所需之煞車距離較長。而被害人王傳宇
    領有重度障礙之身心證明，於110年3月15日晚間8時35分許
    ，在桃園市○○區○○路000號斜對面之外側車道上等候穿越行
    人穿越道，嗣於同日晚間8時37分許，被告騎乘肇事機車，
    沿桃園市中壢區延平路直行往元化路方向行駛，於綠燈通過
    延平路與中美路、中美路一段路口時，本應注意行近行人穿
    越道，遇有行人穿越時，無論有無交通指揮人員指揮或號誌
    指示，均應暫停讓行人先行通過，且車輛行駛時，應注意車
    前狀況，並採取必要之安全措施，而該上開路口設有行人穿
    越道，其應注意車前狀況之義務更高，且因被告所需煞車距
    離較長，更應格外注意車前狀況，當時天氣晴，雖為夜間但
    有照明，路面為柏油路面乾燥無缺陷，亦無障礙物，視距良
    好，並無不能注意之情事，被告竟疏未注意車前狀況，未及
    早注意到王傳宇在前方外側車道上等候，即貿然直行駛入延
    平路372號斜對面之外側車道，致注意到王傳宇時，雖有煞
    車，然因煞車距離不足而無法煞停而逕直撞上王傳宇，致王
    傳宇當場受有創傷性顱內出血之傷害，經送醫治療，仍於同
    年月21日下午2時4分許因中樞神經衰竭死亡（下稱系爭事故
    ）。
  ㈡茲臚列原告請求之項目如下：
    ⒈醫療費用6萬1,300元：
　    王傳宇遭逢系爭事故致死亡，由原告支出其醫藥費用合計
      6萬1,300元。
    ⒉喪葬費用11萬8,250元：
　    王傳宇因系爭事故而往生，原告合計支出喪葬費用11萬8,
      250元。
    ⒊扶養費84萬9,559元：
　    原告為王傳宇父親，出生於00年00月00日，王傳宇110年3
      月15日因系爭事故死亡時，原告為75歲，依108年桃園市
      簡易生命表，平均餘命為12.99年，原告以12年為計算基
      準。另參酌行政院主計處家庭收支調查統計表，108年度
      桃園市平均每人每月消費支出為2萬2,147元，一年即為26
      萬5,764元【計算式：22,147元×12月＝265,764元】，則依
      霍夫曼公式計算，原告得向被告請求扶養費之金額應為84
      萬9,559元【計算式：265,764元×9.590000（第12年係數
      ）÷3（扶養義務人數）＝849,559元，元以下四捨五入】。
    ⒋精神慰撫金600萬元：
　    系爭事故肇因於被告過失行為致原告之子王傳宇死亡，原
      告內心所受傷痛非外人所能想像，原告身心痛苦不堪，故
      此部分請求被告賠償600萬元。
  ㈢上述項目加總金額共計702萬9,109元【計算式：61,300元＋11
    8,250元＋849,559元＋6,000,000元＝7,029,109元】，扣除原
    告業已受領強制責任險理賠200萬元，請求被告給付原告502
    萬9,109元【計算式：7,029,109元－2,000,000元＝5,029,109
    元】。為此，爰依侵權行為之法律關係，提起本件訴訟。並
    聲明：如變更後之聲明所示。
二、被告未於言詞辯論期日到場，亦未提出準備書狀作何聲明或
    陳述。
三、本院之判斷：
  ㈠原告上開主張之事實，業據提出臺灣桃園地方檢察署110年度
    偵字第14811號起訴書、民國108年桃園市簡易生命表、行政
    院主計處100年度至108年度平均每人每月消費支出統計表、
    天成醫療社團法人天晟醫院（下稱天晟醫院）急診及住院醫
    療費用收據、順利殯葬禮儀社免用統一發票收據、戶籍謄本
    （現戶全戶、現戶部分含非現住人口）、桃園市○○區○○○○○0
    00○○○○○000號調解不成立證明書等件為證（見附民卷第11頁
    至第31頁），又被告前開犯行，經本院以110年度審交訴字
    第112號刑事判決認定成立過失致人於死罪，處有期徒刑陸
    月，如易科罰金以新臺幣壹仟元折算壹日確定，亦有本院11
    0年度審交訴字第112號刑事判決書正本附卷可稽（見本院卷
    第4頁至第6頁），並經依職權調取上開刑事案卷核閱無訛，
    而被告經相當時期受合法之通知，於言詞辯論期日不到場，
    亦未提出書狀爭執，依民事訴訟法第436條第2項、第280條
    第3項準用同條第1項前段之規定，視同自認，堪信原告主張
    為真實。
  ㈡按因故意或過失，不法侵害他人之權利者，負損害賠償責任
    ；汽車、機車或其他非依軌道行駛之動力車輛，在使用中加
    損害於他人者，駕駛人應賠償因此所生之損害，民法第184
    條第1項前段、第191條之2分別定有明文。次按汽車行近行
    人穿越道，遇有行人穿越時，無論有無交通指揮人員指揮或
    號誌指示，均應暫停讓行人先行通過；汽車行駛時，駕駛人
    應注意車前狀況，並隨時採取必要之安全措施；本規則用詞
    ，定義如下：一、汽車：指在道路上不依軌道或電力架線而
    以原動機行駛之車輛（包括機車），道路交通安全規則第10
    3條第2項、第94條第3項、第2條第1項第1款分別訂有明文。
    經查，系爭事故地點附近路面上繪製有枕木型行人穿越道，
    有道路交通事故現場圖、道路交通事故現場編號1至2、5至6
    號照片可參（見相驗卷第45頁、第59頁、第61頁），被告騎
    乘肇事機車沿延平路往元化路方向行駛，通過上開行人穿越
    道行經延平路372號斜對面時，自應對前方行人穿越道鄰近
    之處負有相當之注意義務，又被告騎乘之肇事機車所需煞車
    距離較長，更應對車前狀況更為注意，惟仍疏未注意，過遲
    注意到王傳宇在前方而無法煞停，直接撞上王傳宇，致王傳
    宇死亡，此有道路交通事故調查報告表㈡、天晟醫院診斷證
    明書可憑（見相驗卷第37頁、第49頁），被告之駕駛行為違
    反上開規定，顯有過失。是系爭事故之發生，既因被告之過
    失行為所致，其過失行為與被害人王傳宇死亡結果，自具有
    相當因果關係，原告為被害人王傳宇之父，因其死亡支出相
    關費用並因慟失兒女所受精神痛苦，主張被告應就其所受損
    害負侵權行為損害賠償責任，洵屬有據。茲就本件原告主張
    之各項請求認列如下：
　　⒈醫療費用及喪葬費用部分，得請求17萬9,550元：
　　　按不法侵害他人致死者，對於支出醫療及增加生活上需要
      之費用或殯葬費之人，亦應負損害賠償責任。民法第192
      條第1項定有明文。查，原告因系爭事故支出王傳宇之醫
      療費用6萬1,300元及喪葬費用11萬8,250元，有天晟醫院
      急診及住院醫療費用收據、順利殯葬禮儀社免用統一發票
      收據等件在卷可參（見本院卷第21頁至第25頁），被告未
      於言詞辯論期日到場陳述，亦未提出任何書狀為爭執，是
      原告此部分主張，堪信為真。故而，原告既為支出醫療費
      用及喪葬費用之人，依上開規定，原告請求賠償醫療費用
      及喪葬費用之損害，合計17萬9,550元【計算式：61,300
      元＋118,250元＝179,550元】，應予准許。
　　⒉扶養費部分，不得請求：
　　　按被害人對於第三人負有法定扶養義務者，加害人對於該
      第三人應負損害賠償責任；又直系血親、配偶間，互負扶
      養義務，民法第192條第2項、第1114條第1款、第1116條
      之1固有明文。惟同一順位之扶養義務人有數人者，應各
      依經濟能力分擔義務，同法第1115條第3 項亦已明定。另
      民法第1118條雖規定因負擔扶養義務而不能維持自己生活
      者，免除其義務，且受扶養權利者為直系血親尊親屬或配
      偶時，僅可減輕而不能免除扶養義務此情明確，惟此係指
      直系血親卑親屬或配偶有能力負擔扶養義務而言，倘直系
      血親卑親屬或配偶並無扶養能力，自無該條規定之適用。
      查，被害人王傳宇領有重度身心障礙證明手冊，其是否具
      備足以支應自身日常生活基本消費支出之工作能力及薪資
      收入，已非無疑，復參酌職權調閱王傳宇稅務電子閘門財
      產所得調件明細表，於108年度及109年度均無薪資所得之
      記載，其亦無其他名目之收入，難認有擔負扶養原告之能
      力。茲審酌原告尚有另2名子女即王傳凱、王傳漢，衡情
      對於原告之扶養，應係由尚有勞動能力之子女負擔，較符
      常理。又原告雖於本院111年7月12日審理中陳明被害人王
      傳宇有打零工，或擔任電子場臨時性志工，都有酬勞等語
      （見本院卷第28頁背面），然未提出相關單據且無其他證
      據可供證明王傳宇確有職業收入而具備扶養能力，自無從
      為有利於原告之認定。是揆諸前揭說明，王傳宇於108年
      度、109年度均無薪資所得、亦無其他收入，顯無扶養直
      系尊親屬即原告之能力。從而，原告請求被告應賠償扶養
      費84萬9,559元之損失，洵屬無據。
　　⒊精神慰撫金，得請求350萬元：
　　　按不法侵害他人致死者，被害人之父、母、子、女及配偶
      ，雖非財產上之損害，亦得請求賠償相當之金額。民法第
      194條定有明文。按慰藉金之賠償須以人格權遭遇侵害，
      使精神上受有痛苦為必要，其核給之標準固與財產上損害
      之計算不同，然非不可斟酌雙方身分資力與加害程度，及
      其他各種情形核定相當之數額，最高法院著有51年度台上
      字第223號民事判決可資參照。查原告為王傳宇父親，原
      告因系爭事故慟失照顧日常生活起居、共同生活之兒子，
      精神上悲痛之情不可言喻，其主張精神上受有痛苦，誠非
      無據，故原告請求被告賠償精神慰撫金，自屬正當。查原
      告學歷為專科畢業，現無業、無收入，於108年度及109年
      度收入分別為20萬9,000餘元、12萬5,000餘元，名下有不
      動產、汽車、股票共13筆財產價值76萬7,000餘元；被告
      學歷為高職畢業，於108年度及109年度收入分別為18萬5,
      000餘元、25萬8,000餘元，名下無財產等情，為原告所自
      承在卷（見本院卷第28頁背面），且有本院依職權調閱兩
      造稅務電子閘門財產所得調件明細表2份及被告個人戶籍
      資料查詢結果可參，爰審酌兩造前開之學經歷、地位、職
      業、經濟能力及前開肇事經過等一切情狀，認本件原告請
      求於350萬元範圍內之精神慰撫金，應屬相當。逾此部分
      請求，尚屬無據。
　　⒋綜上，本件原告因系爭事故所受損害應為367萬9,550元【
      計算式：179,550元＋3,500,000元＝3,679,550元】。
  ㈢第按保險人依本法規定所為之保險給付，視為被保險人損害
    賠償金額之一部分；被保險人受賠償請求時，得扣除之，強
    制汽車責任保險法第32條定有明文。從而保險人所給付受益
    人之保險金，可視為被保險人或加害人所負損害賠償金額之
    一部分，受害人倘已自保險金獲得滿足，自不得又對被保險
    人或加害人再事請求（最高法院90年台上字第825號判決參
    照）。經查，原告已因系爭事故領取強制汽車責任保險理賠
    金200萬元乙情，為原告以起訴狀陳明（見附民卷第9頁），
    依前開規定，上開保險金自應視為被告損害賠償金額之一部
    分，又前開認列原告得請求被告賠償之數額合計為367萬9,5
    50元，經扣除前開原告已領得之保險金200萬元，原告得向
    被告請求之金額應為167萬9,550元【計算式：3,679,550元－
    2,000,000元＝1,679,550元】。
  ㈣末按給付無確定期限者，債務人於債權人得請求給付時，經
    其催告而未為給付，自受催告時起，負遲延責任。其經債權
    人起訴而送達訴狀，或依督促程序送達支付命令，或為其他
    相類之行為者，與催告有同一之效力。遲延之債務，以支付
    金錢為標的者，債權人得請求依法定利率計算之遲延利息。
    其利率未經約定，亦無法律可據者，週年利率為5%，為民法
    第229條第2項、第233條第1項前段、第203條分別明定。本
    件原告對被告之損害賠償請求權屬未定給付期限之金錢債權
    ，故其就上述167萬9,550元請求被告給付自起訴狀繕本送達
    翌日即110年9月30日（見附民卷第33頁）起至清償日止，按
    年息5%計算之利息，亦屬有理。
四、綜上所述，原告依侵權行為之法律關係，請求被告給付如主
    文第1項所示，為有理由，應予准許；逾此部分之請求，則
    屬無據，應予駁回。
五、本件原告勝訴部分係就民事訴訟法第427條訴訟適用簡易程
    序所為被告敗訴之判決，依同法第389條第1項第3款規定，
    應依職權宣告假執行。
六、訴訟費用負擔之依據：民事訴訟法第79條。本件係刑事附帶
    民事訴訟，而由本院刑事庭移送民事庭者，依法不需徵收裁
    判費，且至本件言詞辯論終結時，亦未發生其他訴訟費用，
    故無從確定訴訟費用之數額。惟依法仍應依民事訴訟法第79
    條規定，諭知訴訟費用之負擔，以備將來如有訴訟費用發生
    時，得以確定其數額。　　　　　　
中　　華　　民　　國　　111 　年　　7 　　月　　29　　日
                  中壢簡易庭  法  官  劉哲嘉
以上為正本係照原本作成。
如不服本判決，應於送達後20日內，向本院提出上訴狀並表明上
訴理由，如於本判決宣示後送達前提起上訴者，應於判決送達後
20日內補提上訴理由書（須附繕本）。
如委任律師提起上訴者，應一併繳納上訴審裁判費。
中　　華　　民　　國　　111 　年　　7 　　月　　29　　日
　　　　　　　　　　　　　　　書記官  陳香菱